【裁判字號】    92,訴緝,11
【裁判日期】    920331
【裁判案由】    偽造貨幣
【裁判全文】
臺灣桃園地方法院刑事判決                          九十二年度訴緝字第一一號
    公  訴  人  臺灣桃園地方法院檢察署檢察官
    被      告  甲○○
    指定辯護人  本院公設辯護人陳瑞明
右列被告因偽造貨幣案件，經檢察官提起公訴（九十年度偵字第一三四三四號），本
院判決如左：
    主  文
甲○○意圖供行使之用而交付偽造之通用紙幣，處有期徒刑參年肆月。扣案偽造之通
用新版紙幣新台幣壹仟元券伍張（鈔票編號：ＪＬ五九九九六七ＵＧ肆張、ＪＫ八八
二二三三ＸＧ壹張）、伍佰元券貳張（鈔票編號：ＤＲ四０八二七五ＷＨ），以及偽
造之通用舊版紙幣新台幣壹仟元券壹張（鈔票編號：ＤＮ０六五二五０ＨＷ）、伍佰
元券壹張（鈔票編號：ＮＶ三七六五六五ＤＬ），均沒收。
    事  實
一、甲○○明知其於民國九十年八月十日某時許，在桃園縣不詳地點由綽號「阿落」
    （起訴書誤載為「阿港」）之成年男子（真實姓名年籍不詳）所交付之偽造新版
    面額新台幣（下同）一千元之通用紙幣五張（鈔票號碼：ＪＬ五九九九六七ＵＧ
    四張、ＪＫ八八二二三三ＸＧ一張）、伍佰元券二張（鈔票號碼：ＤＲ四０八二
    七五ＷＨ），以及偽造之通用舊版紙幣新台幣壹仟元券一張（鈔票號碼：ＤＮ０
    六五二五０ＨＷ）、伍佰元券一張（鈔票號碼：ＮＶ三七六五六五ＤＬ），均係
    偽造紙幣，竟因缺錢花用，而意圖供其行使之用予以收集之，嗣復以行使之意思
    ，於九十年八月十一日十三時許，在桃園縣桃園市○○街陽明社區內某處，無償
    交付給知情之乙○○（業經本院判處有期徒刑三年二月確定）偽造新版面額一千
    元、五百元之通用紙幣各一張（鈔票編號分別為：ＪＬ五九九九六七ＵＧ、ＤＲ
    四０八二七五ＷＨ）各，乙○○並基於行使之意圖，將之置於其隨身攜帶之皮夾
    內。嗣於九十年八月十一日零時三十分許，甲○○攜帶剩餘未交付予乙○○之偽
    造通用紙幣外出購物，惟在尚未及行使之前，即於桃園縣桃園市○○街八十號前
    ，因形跡可疑而經警上前盤查，並自其身上扣得該偽造面額一千元新版通用紙幣
    四張、舊版通用紙幣一張、面額五百元新版及舊版通用紙幣各一張；隨後甲○○
    帶同警方前往桃園市○○街陽明社區內乙○○之住處，當場查獲乙○○，並自乙
    ○○身上起獲甲○○所交付、但未及使用之前開偽造面額一千元、五百元新版通
    用紙幣各一張，始查悉上情。
二、案經桃園縣警察局中壢分局報告台灣桃園地方法院檢察署檢察官偵查起訴。
    理  由
一、訊據被告甲○○固不否認為警查獲時其所持有之新版、舊版面額一千元及五百元
    鈔券均係偽造紙幣之事實，惟矢口否認有何意圖供行使而收集偽造通用紙幣並交
    付該偽造通用紙幣給乙○○之犯行，並辯稱：扣案之偽造紙幣均係查獲當天乙○
    ○所交付的，因乙○○說蔡董剛剛來過並給他二張偽鈔，但留下一包用報紙包的
    東西放在桌上，所以要其拿出去還給蔡董，其並無持有、行使偽鈔之意思云云。
    經查：
    (一)警方於九十年八月十一日自被告甲○○以及共同被告乙○○身上所起獲之新、
      舊版面額一千元及五百元之鈔券，經本院依職權送請中央銀行發行局鑑定，鑑
      定結果認：(1)扣案之面額新臺幣一千元之新版紙幣，均係以彩色噴墨方式仿印
      ，無隱藏字及凹版印紋凸起效果；紙質與真鈔不同，無水印，部分安全線以黏
      貼箔膜、部分以手工塗填亮光物質，仿鈔券正面五段裸露部分，均無折光變色
      效果，左下角面額數字，無折光變色反應。(2)而扣案之面額五百元之新版紙幣
      ，認均係以彩色噴墨方式仿印，無隱藏字及凹版印紋凸起效果；紙質與真鈔不
      同，水印以噴墨方式仿製，安全線以手工塗填亮光物質仿鈔券正面五段裸露部
      分，均無折光變色效果，左下角面額數字以手工塗填亮光物質仿折光變色油墨
      ，無折光變色反應，(3)另扣案舊版偽鈔均以彩色噴墨方式仿印，紙質與真鈔不
      同，五百元偽鈔無水印及安全線；一千元偽鈔，水印以灰色墨在紙張正面仿製
      ，安全線以灰色墨在紙張背面仿造，人像衣領部分以壓凸方式仿凹版油墨凸起
      效果，認均屬偽鈔一情，此有中央銀行發行局於九十一年九月十日出具之台央
      發字第０九一００四八七三八號函在卷可稽（見本院卷），因之，扣案之鈔券
      ，均係屬偽造之通用紙幣應屬無疑。
    (二)而被告甲○○於警訊陳稱：扣案的偽鈔是綽號「阿落」之台北友人寄放的，當
      初是用報紙包，但走後約十多分鐘，他就有說那是偽鈔等語（見偵卷第十一頁
      ），進而於檢察官偵訊時自白稱：扣案的偽鈔是台北友人寄放，因為被盯上所
      以暫時寄放在其身上，當初有用報紙包，但後來有打開來看裡面有何東西，且
      有數數看偽鈔有多少錢等語（見偵卷第二七頁），嗣亦於本院調查時供稱：明
      知所持有之鈔票係偽造紙幣等語（見本院九十二年二月十一日訊問筆錄），核
      與共同被告乙○○於本院調查時稱：甲○○知道是偽鈔等語相符（見本院九十
      一年六月六日訊問筆錄），是足徵被告甲○○於收受綽號「阿落」之成年男子
      （真實年籍姓名不詳）交付之紙鈔時，已知該等紙鈔係屬偽造甚明。而本件扣
      案之偽鈔，係分別自被告甲○○、共同被告乙○○身上查獲，其中在被告甲○
      ○身上起獲之偽造新版面額一千元之通用紙幣鈔票號碼有三張相同（鈔票號碼
      均係ＪＬ五九九九六七ＵＧ），經比對共同被告乙○○所持有之二張面額各為
      一千元、五百元之新版偽造通用紙幣，該等偽鈔上之鈔票編號竟均與自被告甲
      ○○身上查獲之新版偽鈔上之鈔票號碼同號等情，有該些偽鈔幣影本在卷可資
      憑對（參偵卷第十五頁至第十六頁），是被告甲○○所持有之偽鈔與共同被告
      乙○○所持有之偽鈔，應屬同批偽造之通用紙幣，蓋無疑異。
    (二)再查，被告甲○○於警訊、偵訊均供陳係台北友人，綽號「阿落」之人所交付
      ，其知係偽鈔，並於翌日告知乙○○其身上有偽鈔，並交付面額一千元、五百
      元之新版偽鈔各一張給乙○○等語（見偵卷第十頁反面至第十一頁、第二七頁
      ），惟於本院調查審理時翻異前詞，辯稱係乙○○所交付，要其拿去還給蔡董
      云云。然查，共同被告乙○○為警查獲之初、檢察官偵訊時、以及本院初次調
      查時均供稱：甲○○於九十年八月十一日下午一時許，在桃園市○○街陽明社
      區將系爭二張偽鈔交付予伊，甲○○有告知係偽鈔等語（見偵卷第五頁反面至
      第六頁、第二六頁、本院九十一年五月十七日訊問筆錄），核與被告甲○○於
      警、偵訊所述相符，復參以一般經驗法則，案發時之供述較少權衡利害得失或
      受他人之干預，比之事後翻異之詞，自較可採，是渠二人於為警查獲時所為供
      述應可信為真實而堪為採信，被告甲○○事後改稱係乙○○所交付云云，顯係
      卸責圖免之詞，自無足執之而否定其之前所供內容之真實性。又雖共同被告乙
      ○○於本院調查時改稱：扣案偽鈔係伊交付給甲○○云云。惟查，共同被告乙
      ○○就伊隨身攜帶之皮包內所置放之偽鈔來源，於警訊、偵訊、及本院初訊時
      均供稱該扣案偽鈔係共同被告甲○○所交付，其後卻於本院調查時，時而供稱
      系爭偽鈔係綽號蔡董之人無償交付（本院九十一年六月六日訊問筆錄），時而
      供稱係綽號林董之人交付（本院九十一年九月二十五日訊問筆錄），以之質問
      ，伊卻又辯稱林董即蔡董，但不知他的真實姓名云云，是伊就扣案之偽鈔來源
      於本院調查時先後所供互異，且與伊及被告甲○○於警、偵訊所為供述均不同
      ，當非可遽以採信。況依被告甲○○所辯：當天其在房間內吃藥（施用毒品）
      ，乙○○進入房間並丟伊包東西給其，要其拿出去還給蔡董，其遂將那包東西
      放在褲子口袋云云，以及共同被告乙○○所述：當天是要甲○○跟伊一起出去
      找蔡董，要將偽鈔還給蔡董才將偽鈔交給甲○○，甲○○並不認識蔡董，伊當
      時手上沒拿東西云云，則衡諸情理，既是乙○○欲將物品交還「蔡董」，何以
      會將該等物品（偽鈔）交給不認識蔡董之甲○○？甲○○又何須將之置放於自
      己褲子口袋中？又縱二人係一同外出，何以警方係在路邊查獲被告甲○○，且
      當時甲○○係將偽鈔拿在手上，其後才在距離數百公尺遠之乙○○住處查獲被
      告乙○○？是被告甲○○、乙○○於本院調查時所為辯詞，顯係臨訟編竄、迴
      護被告甲○○之詞，自無足採為被告甲○○有利之認定。
    (三)又被告甲○○雖辯稱：其無持有、行使偽鈔之犯意云云。惟查，被告甲○○係
      欲至藥房購買注射針筒，於路邊經警方在其手上查獲扣案偽造紙幣，其後才由
      被告甲○○帶同警方查獲共同被告乙○○等情，業據被告甲○○所自承（見本
      院九十二年二月十一日、二月二十一日訊問筆錄），並經證人即現場查獲員警
      張文弘於本院調查時到庭證稱：當天原是到聖保羅醫院查另一個案件，經過那
      裡我們看到甲○○好像有受傷的樣子，就上前詢問，因為他看到我們好像會怕
      ，所以我們就順口問他手上拿什麼東西，他就拿出來給我們看，一看就發現那
      是偽鈔，我們就問他住所，他也同意帶我們去那個地方搜索，我們就查獲乙○
      ○持有偽鈔，查獲當時他並沒有說偽鈔的來源，是回警局製作筆錄才說。至於
      他手上的偽鈔有無用其他東西包裝因時間太久，忘記了，而查獲當時在甲○○
      身上除了偽鈔、一些零錢外之外，沒有其他紙鈔等語甚明（見本院九十二年二
      月二十一日訊問筆錄），是以被告甲○○既明知上開扣案之面額千元及五百元
      之鈔券均係偽鈔（業如前述），猶將之交付給乙○○，其後更攜帶該些偽鈔外
      出購物，且身上僅幾十元零錢，並無其他鈔券等客觀情狀，衡諸論理法則，若
      謂被告甲○○無行使之意圖，孰人能信？是被告甲○○明知綽號「阿落」（真
      實年籍姓名不詳）之成年男子所交付之紙幣均係偽鈔，猶予以收受，其後非但
      攜帶上開偽鈔外出購物，並交付其中二張偽鈔給共同被告乙○○，顯有持以行
      使之意圖而收集、交付，被告甲○○辯稱並無持有、行使偽鈔之意圖云云，顯
      屬卸責之詞，委無足採。
    綜上，本件事證明確，被告甲○○上開犯行已經證明，自應依法論科。
二、按面額一千元、五百元之新台幣鈔券均為政府發行有強制通行力之紙幣，自屬通
    用之紙幣，是被告甲○○意圖供行使之用而收集偽造通用紙幣，復將其中千元鈔
    券及五百元鈔券各一張交付予乙○○供伊行使之用等行為，核係犯刑法第一百九
    十六條第一項之意圖供行使之用而交付偽造通用紙幣罪。被告甲○○收集偽造通
    用紙幣後與交付於人（乙○○），雖係兩種行為，然在法律上既均以意圖行使為
    要件，則其於意圖行使而收集偽鈔後，復以行使之意思而交付於人，其收集行為
    ，自應為其後交付行為所吸收，不另論罪，而僅論以意圖供行使之用而交付偽造
    通用紙幣罪（最高法院二十四年上字第一二八一號判例、最高法院二十六年度決
    議（二）可資參照）。公訴人認被告係構成同條項之意圖供行使之用而收集偽造
    之通用貨幣罪，顯有未洽，惟尚無庸變更起訴法條，特予說明。爰審酌被告甲○
    ○明知行使偽鈔足以妨害社會正常之經濟發展及國家金融秩序，且年輕力壯，不
    思以正途賺取報酬，僅因經濟拮据，即意圖供行使之用，而交付、收集取得偽造
    紙幣，惟尚未及行使即為警查獲，且查其所收集之偽鈔僅九張，犯罪情節非屬重
    大等一切情狀，量處如主文所示，以資懲戒。至被告甲○○所收集、交付予乙○
    ○之已扣案面額一千元鈔券（鈔票編號：ＪＬ五九九九六七ＵＧ）及五百元鈔券
    （鈔票號碼：ＤＲ四０八二七五ＷＨ），以及尚未行使、為其所持有之已扣案面
    額一千元新版鈔券四張（鈔票號碼：ＪＬ五九九九六七ＵＧ三張、ＪＫ八八二二
    三三ＸＧ一張）、面額五元新版鈔券一張（編號：ＤＲ四０八二七五ＨＷ），以
    及偽造之通用舊版紙幣新台幣一千元鈔券一張（鈔票號碼：ＤＮ０六五二五０Ｈ
    Ｗ）、五百元鈔券一張（編號：ＮＶ三七六五六五ＤＬ），均係屬偽造之通用紙
    幣，業如前述，是不問屬於犯人與否，均應依刑法第二百條宣告沒收之，併予敘
    明。
據上論斷，應依刑事訴訟法第二百九十九第一項前段，刑法第一百九十六條第一項、
第二百條，罰金罰鍰提高標準條例第一條前段，判決如主文。
本案經檢察官張立中到庭執行職務。
中      華      民      國    九十二    年      三      月    三十一    日
                                 臺灣桃園地方法院刑事第六庭
                                     審判長法  官  周政達
                                           法  官  潘進順
                                           法  官  何俏美
右正本證明與原本無異。
如不服本判決，應於判決送達後十日內向本院提出上訴狀( 應附繕本 )，上訴於
臺灣高等法院。
                                           書記官  王泰元
中      華      民      國    九十二    年      四      月       七     日
附錄本判決論罪科刑法條：
刑法第一百九十六條
  行使偽造、變造之通用貨幣、紙幣、銀行券，或意圖供行使之用而收集或交付於
  人者，處三年以上十年以下有期徒刑，得併科五千元以下罰金。
  收受後方知為偽造、變造之通用貨幣、紙幣、銀行券而仍行使，或意圖供行使之
  用而交付於人者，處五百元以下罰金。
  第一項之未遂犯罰之。


司法院資訊處製作；財團法人民間司法改革基金會備份。
